【裁判字號】    88,訴,4869
【裁判日期】    890131
【裁判案由】    給付印刷費
【裁判全文】
臺灣臺北地方法院民事判決  八十八年度訴字第四八六九號
    原      告  行政院國軍退除役官兵輔導委員會榮民印刷廠
    法定代理人  乙○○
    訴訟代理人  施正國律師
    複代理人    楊揚律師
    被      告  荃通紙業有限公司  設台北市萬華區○○○路○段三九二號
    兼  法  定
    代  理  人  甲○○      住台北市○○路二九一號三樓
右當事人間請求給付印刷費事件，本院判決如左：
    主    文
被告荃通紙業有限公司應給付原告新台幣陸拾萬玖仟柒佰柒拾伍元，及民國八十八年
五月三十一日起至清償日止，按年息百分之五計算之利息。
被告甲○○應給付原告新台幣伍拾玖萬玖仟柒佰柒拾伍元，及其中新台幣肆拾貳萬肆
仟陸佰捌拾柒元自民國八十八年五月二十日起，另壹拾柒萬伍仟零捌拾捌元自民國八
十八年五月三十一日起，均至清償日止，按年息百分之六計算之利息。
前二項被告如其中一項被告給付時，他項被告於該給付範圍內同免責任。
原告其餘之訴駁回。
訴訟費用由被告負擔。
本判決第一項於原告以新台幣貳拾萬零仟元供擔保後，得假執行。
本判決第二項得假執行。
    事    實
甲、原告方面：
一、聲明：
（一）被告荃通紙業有限公司應給付原告新台幣陸拾萬玖仟柒佰柒拾伍元，及民國八
      十八年五月三十一日起至清償日止，按年息百分之五計算之利息。
（二）被告甲○○應給付原告新台幣伍拾玖萬玖仟柒佰柒拾伍元，及其中新台幣肆拾
      貳萬肆仟陸佰捌拾柒元自民國八十八年五月二十日起，另壹拾柒萬伍仟零捌拾
      捌元自民國八十八年五月三十一日起，均至清償日止，按年息百分之六計算之
      利息。
二、陳述：被告荃通紙業有限公司（下稱荃通公司）於民國八十七年八月五日、八月
    六日、八月二十八日、九月四日、九月二十一日、十月二十七日，分六次委託原
    告印製「中醫海報」型錄，印刷費價款計新台幣（下同）三十八萬九千六百二十
    一元，由被告荃通公司之負責人甲○○簽發同額之支票支付，詎屆期提示卻因存
    款不足而遭退票，被告甲○○即要求原告將該價款展延至八十八年五月二十日再
    支付，並加計利息合計應支付原告四十二萬四千六百八十七元，被告甲○○即又
    簽發付款人花旗銀行板橋分行、發票日八十八年五月二十日、面額四十二萬四千
    六百八十七元、票號ＰＣ0000000號之支票一紙交付原告，並簽立切結書
    ，詎屆期又因存款不足而遭退票。另被告荃通公司又分別於八十七年十二月七日
    、八十八年三月三十一日委託原告印製「中醫海報」型錄，印刷費分別為十七萬
    五千零八十八元、一萬元，就印刷費十七萬五千零八十八元部分，被告甲○○復
    簽發付款人花旗銀行板橋分行、發票日八十八年五月三十一日、面額十七萬五千
    零八十八元、票號ＰＣ0000000號之支票一紙交付原告，惟屆期提示仍不
    獲兌現，綜上，被告荃通公司積欠原告之印刷費共計六十萬九千七百七十五元，
    爰依民法第五百零五條第一項之規定請求被告荃通公司應給付原告六十萬零九千
    七百七十五元，及自八十八年五月三十一日起至清償日止按年息百分之五計算之
    利息；另依票據之法律關係請求被告甲○○應給付原告五十九萬九千七百七十五
    元，及其中四十二萬四千六百八十七元自八十八年五月二十日起，另十七萬五千
    零八十八元自八十八年五月三十一日起，均至清償日止，按年息百分之六計算之
    利息。
三、證據：提出臺北銀行代收票據憑條、支票、切結書、存款不足退票理由單、交印
    單、發票存根為證。
乙、被告方面：
    被告未於言詞辯論期日到場，據其以前準備程序到場所為之聲明及陳述如左：
一、聲明：駁回原告之訴。
二、陳述：原先支付價款之支票發票日為八十八年四月五日，嗣換為發票日八十八年
    五月二十日之支票，但金額卻增加三、四萬元，顯見利息太高。又原告所使用之
    機器較為老舊，損耗率太高，印刷亦很粗糙，印製之物有瑕疵。
    理    由
甲、程序方面：
    本件被告未於言詞辯論期日到場，核無民事訴訟法第三百八十六條各款所列情形
    ，應依原告之聲請，由其一造辯論而為判決。
乙、得心證之理由：
一、本件原告主張：被告荃通公司於八十七年八月五日起至八十八年三月三十一日止
    ，委託原告印製「中醫海報」型錄，印刷費價款共計六十萬九千七百七十五元，
    其中五十九萬九千七百七十五元，被告甲○○曾簽發二紙支票以支付上開價款，
    但均經提示而未兌現，爰依民法第五百零五條第一項之規定及票據之法律關係請
    求判決如訴之聲明等情。被告對系爭承攬契約之簽訂及報酬之數額並不爭執，然
    以：原告所使用之機器較為老舊，損耗率太高，印刷亦很粗糙，印製之物有瑕疵
    。又原承攬報酬為三十八萬九千六百二十一元，並簽發發票日為八十八年四月五
    日之支票支付，嗣雖換為發票日八十八年五月二十日之支票，但金額卻增加三萬
    五千零六十六元，利息過高等語。
二、本件原告主張之事實，已據其提出臺北銀行代收票據憑條、支票、切結書、存款
    不足退票理由單、交印單、發票存根為證，復為被告所不爭執，自堪認原告之主
    張為真實。被告雖以印製之物有瑕疵為抗辯。惟查，被告所言之瑕疵並非不能即
    知之瑕疵，然被告於八十八年四月二十二日簽立系爭切結書並交付原告發票日八
    十八年五月二十日、面額四十二萬四千六百八十七元之支票時，均未為任何保留
    ，且於本件訴訟繫屬前，被告對原告亦無主張任何權利，而於本件訴訟繫屬後，
    亦未提出任何證據以供本院審酌，是被告空言抗辯印製之型錄有瑕疵等語難信屬
    實。
三、按約定利率，超過週年百分之二十者，債權人對於超過部分之利息，無請求權，
    民法第二百零三條固定有明文。然超過法定最高限額利率之利息，依民法第二百
    零五條規定，僅債權人對之無請求權而已，並非約定無效，而謂其債權不存在。
    債務人於利息到期後，同意將利息（包括超過限額部分）滾入原本，立約約定期
    間清償，為債之更改，就超過限額部分之利息而言，不啻已為任意給付，更難謂
    債權人就更改後之債權中原來超過限額之利息部分，不能請求（最高法院七十一
    年臺上字第二五三二號判例可資參照）。本件被告又稱：原承攬報酬為三十八萬
    九千六百二十一元，並簽發發票日為八十八年四月五日之支票支付，嗣雖換為發
    票日八十八年五月二十日之支票，但金額卻增加三萬五千零六十六元，利息過高
    等語。查被告荃通公司於八十七年八月五日、八月六日、八月二十八日、九月四
    日、九月二十一日、十月二十七日，分六次委託原告印製「中醫海報」型錄之承
    攬報酬為三十八萬九千六百二十一元，由被告荃通公司之負責人甲○○簽發發票
    日八十八年四月五日、面額為三十八萬九千六百二十一元之支票支付，詎屆期提
    示因存款不足而未兌現，嗣由被告甲○○於八十八年四月二十二日再交付另紙發
    票日八十八年五月二十日、面額四十二萬四千六百八十七元之支票支付上開承攬
    報酬，而其中之差額三萬五千零六十六元即為中間之利息等情，有卷附之支票二
    紙、退票理由單、切結書可按，復為兩造所不爭執，堪信為真。則被告甲○○於
    八十七年四月二十二日與原告協商延期付款時，既已將利息計算在內，並將之滾
    入原本而簽發前開面額為四十二萬四千六百八十七元之支票，且約定之清償期即
    為上開支票之發票日八十八年五月三十一日，是以兩造顯係就上開款項之支付為
    債之更改，而就超過限額部分之利息而言，不啻已為任意給付，揆諸前揭說明，
    原告就更改後之債權中原來超過限額之利息部分，自得請求，從而，被告以前開
    情詞置辯尚不足採。
四、綜上所述，被告甲○○簽發系爭支票之目的無非係清償被告荃通公司之債務，故
    被告荃通公司應給付之承攬報酬與被告甲○○應給付之票據債務間有不真正連帶
    債務之法律關係。是原告依民法第五百零五條第一項之規定請求被告荃通公司應
    給付原告六十萬零九千七百七十五元，及自八十八年五月三十一日起至清償日止
    按年息百分之五計算之利息；另依票據之法律關係請求被告甲○○應給付原告五
    十九萬九千七百七十五元，及其中四十二萬四千六百八十七元自八十八年五月二
    十日起，另十七萬五千零八十八元自八十八年五月三十一日起，均至清償日止，
    按年息百分之六計算之利息，又前二項被告如其中一項被告給付時，他項被告於
    該給付範圍內同免責任為有理由，應予准許。逾此部分之請求為無理由，應予駁
    回。
五、假執行之宣告：
    本判決主文第一項原告陳明願供擔保，請求宣告假執行，核無不合，茲酌定擔保
    金額，予以准許；至本判決主文第二項係命清償票據債務之判決，應依職權宣告
    假執行。
六、結論：
    本件原告之訴為有理由，依民事訴訟法第三百八十五條第一項前段、第七十九條
    但書、第八十五條第一項但書、第三百八十九條第一項第四款、第三百九十條第
    二項，判決如主文。
中      華      民      國    八十九    年      一      月    三十一    日
                                            民事第五庭法      官  林秀圓
右為正本係照原本作成
如對本判決上訴，須於判決送達後廿日內向本院提出上訴狀
中      華      民      國    八十九    年      一      月    三十一    日
                                                      法院書記官  林蓮女


司法院資訊處製作；財團法人民間司法改革基金會備份。
